【裁判字號】    96,訴,2121
【裁判日期】    970306
【裁判案由】    虛報進口貨物
【裁判全文】
臺北高等行政法院判決
                                     96年度訴字第2121號
                              .
原      告  甲○○
被      告  財政部臺北關稅局
代  表  人  饒  平（局長）
訴訟代理人  乙○○
            丙○○
上列當事人間因虛報進口貨物事件，原告不服財政部中華民國96
年4月13日台財訴字第09600132550號訴願決定，提起行政訴訟。
本院判決如下：
    主  文
原告之訴駁回。
訴訟費用由原告負擔。
    事  實
一、事實概要：原告於94年3月5日委由訴外人聯締國際有限公司
    （以下簡稱聯締國際公司）向被告報運進口快遞貨物1批（
    進口快遞貨物簡易申報單號碼：CR 94506UE565，提單主號
    ：000-00000000，提單分號：506UE565），原申報貨名為
    GAME ASSY、數量為100PCE、完稅價格為新台幣（下同）
    1,000元，經查驗結果，實到貨物名稱、數量分別為：1.MP3
    PLAYER 94 PCE、2.數位攝影機PGS9 9 PCE、3.數位攝影機
    Q250 5 PCE、4.數位攝影機P201 4 PCE，經被告送請財政部
    關稅總局驗估處（以下簡稱驗估處）查價結果，實到貨物完
    稅價格計534,801元，被告因認原告涉有虛報進口貨物名稱
    及數量、逃漏進口稅款之行為，乃依海關緝私條例第37條第
    1項、加值型及非加值型營業稅法（以下簡稱營業稅法）第
    51條第7款及貨物稅條例第32條第10款等規定，分別處原告
    所漏進口稅額2倍之罰鍰計90,556元、所漏營業稅額2倍之罰
    鍰計60,200元及應補繳貨物稅額5倍之罰鍰計111,900元。原
    告不服，申經復查結果，未獲准變更，提起訴願，亦遭決定
    駁回，遂向本院提起行政訴訟。
二、兩造聲明：
  (一)原告聲明：（依起訴狀所載）
    1.訴願決定、復查決定及原處分均撤銷。
    2.訴訟費用由被告負擔。
  (二)被告聲明：
    1.駁回原告之訴。
    2.訴訟費用由原告負擔。
三、兩造爭點：原告是否有虛報進口貨物名稱及數量、逃漏進口
              稅款之行為？
  (一)原告主張之理由：（原告未於言詞辯論期日到場，據其前所
                      提訴狀主張如下）
    1.按「貨物應辦之報關、納稅等手續，得委託報關業者辦理
      ；其向海關遞送之報單，應經專責報關人員審核簽證。」
      ，關稅法第22條第1項定有明文。次按「進口貨物如有溢
      裝，或實到貨物與原申報不符，或夾雜其他物品進口情事
      ，除係出於同一發貨人發貨兩批以上，互相誤裝錯運，經
      舉證證明，並經海關查明屬實者，准予併案處理，免予議
      處外，應依海關緝私條例有關規定論處。．．．」，復為
      進出口貨物查驗準則第15條所規定。
    2.本件原告於94年5月5日接獲被告以處分書表示其於94年3
      月5日查核聯締國際公司於94年3月4日代原告遞送第CR
      94506UE565號進口快遞貨物簡易申報單內所列貨物-GAME
      ASSY 100 PCE，經查核結果發現與申報貨物名稱、數量不
      符，意圖逃漏關稅、營業稅及貨物稅，當予依法議處云云
      。經查系爭貨物係由原告委託訴外人香港永成貿易公司運
      送，因該公司將原應寄往中國大陸之貨品誤寄至臺灣，並
      將原應寄予原告之零件1批錯寄予訴外人中國大陸廣州一
      電公司，致原告之代理人聯締公司所申報之項目與實際運
      達貨品之項目不符，有香港永成貿易公司、廣州一電公司
      所出具之誤寄聲明文件、證明書附卷可證。次查原告所訂
      購之貨品確為零件，並非成品，有訂購契約書可稽，來貨
      與申報項目不符，僅因誤裝錯運，業如前述，是原申報之
      項目確與事實上預期收受之物品相符，原告並無虛報貨物
      名稱、數量，逃漏進口稅款之故意，參照行政罰法第7條
      第1項「違反行政法上義務之行為非出於故意或過失者，
      不予處罰。」規定，被告不得對原告予以處罰。又基於舉
      證分配原則，行政機關負有舉證之責，蓋行政罰法第7條
      之立法理由「(一)現代國家基於『有責任始有處罰』之原則
      ，對於違反行政法上義務之處罰，應以行為人主觀上有可
      非難性及可歸責性為前提，如行為人主觀上並非出於故意
      或過失情形，應無可非難性及可歸責性，故第一項明定不
      予處罰。．．．(三)現代民主法治國家對於行為人違反行政
      法上義務欲加以處罰時，應由國家負證明行為人有故意或
      過失之舉證責任，方為保障人權之進步立法。」在在揭櫫
      行政罰之科處須以「行為人有故意或過失」為其責任條件
      ，且該故意或過失之有無，行政機關須負舉證之責。綜上
      ，被告課處原告罰鍰，洵屬於法無據，訴願決定及原處分
      顯有違誤，均應予撤銷。
  (二)被告答辯之理由：
    1.按「報運貨物進口，而有左列情事之一者，得視情節輕重
      ，處以所漏進口稅額2倍至5倍之罰鍰，或沒入或併沒入其
      貨物：一、虛報所運貨物之名稱、數量或重量。．．．。
      」．．．「納稅義務人，有左列情形之一者，除追徵稅款
      外，按所漏稅額處1倍至10倍罰鍰．．．七、其他有漏稅
      事實者。」、「納稅義務人有左列情形之一者，除補徵稅
      款外，按補徵稅額處5倍至15倍罰鍰：．．．十、國外進
      口之應稅貨物，未依規定申報者。」，分別為海關緝私條
      例第37條第1項、營業稅法第51條第7款及貨物稅條例第32
      條第10款所明定。
    2.本件原告訴稱略謂系爭貨物係由原告委託香港永成貿易公
      司運送，詎永成貿易公司誤將應寄往中國大陸之貨品寄至
      台灣，並將原告之貨品寄至中國大陸，導致原告之代理人
      聯締國際公司所申報之項目與實際運達貨品之項目不符等
      語。第按「進口貨物如有溢裝，或實到貨物與原申報不符
      ，或夾雜其他物品進口情事，除係出於同一發貨人發貨兩
      批以上，互相誤裝錯運，經舉證證明，並經海關查明屬實
      者，准予併案處理，免予議處外，應依海關緝私條例有關
      規定論處。」，進出口貨物查驗準則第15條第1項前段定
      有明文。本件經被告於94年9月14日以北普遞字第
      0941020991號函請原告依上揭法條規定提供具體證明資料
      以供審核，原告雖於95年2月22日以左0950222號函檢附證
      明文件供核，惟核其內容僅係說明來貨與原申報內容不符
      ，乃香港永成貨運公司發生錯裝肇致，並未能依上揭法條
      規定提供相互誤裝之另批貨物之運送提單、發票等資料供
      被告審核，且寄件貨主「廣州一電公司」與進口快遞貨物
      簡易申報單所載寄件人名稱「ALICAT SCIENTIFIC CORP.
      」亦不同，無法證明為同一發貨人發貨2批，有互相誤裝
      錯運之情事，是原告所稱，殊不足採。至原告主張其申報
      之項目確與事實上預期收受之物品相符，並無虛報貨物名
      稱、數量，逃漏進口稅款之故意，所訂購之貨品確為零件
      ，並非成品，有訂購契約書可稽，貨品與申報項目不符，
      僅因誤寄之故一節。第以進口貨物是否涉及虛報情事，係
      以報單原申報貨物名稱、數量、重量、價值等項目與實際
      來貨是否相符為準，此觀行政法院（現改制為最高行政法
      院）74年判字第2056號判決即明。本件實際來貨與原申報
      不符，俱如上述，原告涉有虛報行為，洵堪認定，被告依
      法論處，自無違誤。綜上所述，本件原告之訴為無理由，
      應予駁回。
    理  由
一、本件原告經合法通知，未於言詞辯論期日到場，核無行政訴
    訟法第218條準用民事訴訟法第386條所列各款情形，爰依被
    告之聲請，由其一造辯論而為判決；本件起訴時被告之代表
    人為許盧節英，嗣於本件訴訟程序進行中變更為李茂，再變
    更為饒平，茲由渠等聲明承受訴訟，核無不合，應予准許，
    均合先敘明。
二、按「報運貨物進口而有下列情事之一者，得視情節輕重，處
    以所漏進口稅額2倍至5倍之罰鍰，或沒入或併沒入其貨物：
    一、虛報所運貨物之名稱、數量或重量。．．．」、「納稅
    義務人，有左列情形之一者，除追徵稅款外，按所漏稅額處
    1倍至10倍罰鍰．．．七、其他有漏稅事實者。」、「納稅
    義務人有左列情形之一者，除補徵稅款外，按補徵稅額處5
    倍至15倍罰鍰：．．．十、國外進口之應稅貨物，未依規定
    申報者。」，分別為海關緝私條例第37條第1項、營業稅法
    第51條第7款及貨物稅條例第32條第10款所明定。
三、本件原告於94年3月5日委由聯締國際公司向被告報運進口快
    遞貨物1批（進口快遞貨物簡易申報單號碼：CR 94506UE565
    ，提單主號：000-00000000，提單分號：506UE565），原申
    報貨名為GAME ASSY、數量為100PCE、完稅價格為1,000元，
    經查驗結果，實到貨物名稱、數量分別為：1.MP3 PLAYER
    94 PCE、2.數位攝影機PGS9 9 PCE、3.數位攝影機Q250 5
    PCE、4.數位攝影機P201 4 PCE，經被告送請驗估處查價結
    果，實到貨物完稅價格計534,801元，被告因認原告涉有虛
    報進口貨物名稱及數量、逃漏進口稅款之行為，有進口快遞
    貨物簡易申報單、緝私報告書等影本附於原處分卷可稽。原
    告對系爭實到貨物確與原申報不符一節雖不否認，惟以係香
    港永成貿易公司誤裝錯運貨物，其無故意或過失，被告所為
    課處罰鍰之處分殊有違誤，自應予以撤銷等語資為主張。然
    按國際貿易上買賣契約之成立，以當事人就買賣標的物、價
    金等契約要素合意一致為必要，故當事人對凡影響買賣標的
    物價金之因素，如品質、規格、數量、產地、包裝方式等，
    於買賣契約成立之初，當知之甚詳，遑論於進口前尤對進口
    貨物之內容當據以核對是否與買賣之標的物相符，是原告所
    稱出貨人誤裝錯運，顯與國際貿易商業習慣有違，自無可採
    。又查果原告所稱系爭貨物係裝錯為真，則其應依行為時進
    出口貨物查驗準則第15條第1項前段「進口貨物如有溢裝，
    或實到貨物與原申報不符，或夾雜其他物品進口情事，除係
    出於同一發貨人發貨兩批以上，互相誤裝錯運，經舉證證明
    ，並經海關查明屬實者，准予併案處理，免予議處外，應依
    海關緝私條例有關規定論處。」規定舉證證明係誤裝，但被
    告於94年9月14日以北普遞字第0941020991號函通知原告補
    正後，原告僅函說明來貨與原申報內容不符乃香港永成貨運
    公司發生錯裝所致，其未依法舉證證明，本有可議，況所提
    文件寄件貨主為「廣州一電公司」，與本件進口快遞貨物簡
    易申報單所載寄件人為「ALICAT SCIENTIFIC CORP.」不同
    ，殊難信為同一發貨人有發貨錯誤之情事，原告所稱委無可
    取。再衡之一般國際貿易商業習慣，苟本件確有裝錯來貨之
    情形，按常情當有進、出口雙方就該事商討解決之往來文件
    資料，況原告身為進貨人，豈有得悉來貨誤裝情形，卻置之
    不為之理，其非惟未辦理退運，反任由報關之聯締國際公司
    據以申報報關，所為與常情相悖，加以原告空言主張，迄未
    提出任何資料及證據以實其說，殊難信為真正。第以為確保
    進口稅捐核課暨貨物查驗之正確性，貨物進口人就所運貨物
    本即負有誠實申報名稱、品質、產地等義務，本件原告自國
    外進口貨物，具有誠實申報之義務，其進口之貨物與申報之
    貨物名稱及數量既有不符，其違反據實申報之義務，甚為灼
    然，徵之司法院大法官會議釋字第275號解釋意旨，自應受
    罰。從而被告以原告虛報系爭進口貨物名稱及數量，有逃漏
    進口稅款之行為，而據以課處罰鍰，所為處分，揆諸首揭法
    條規定及說明，並無違誤，復查決定、訴願決定遞予維持，
    亦均無不合，原告徒執前詞，訴請撤銷，為無理由，應予駁
    回。另兩造其餘之主張及陳述等，因與本件判決結果不生影
    響，爰不予一一指駁論究，併此述明。
據上論結，原告之訴為無理由，依行政訴訟法第218條、民事訴
訟法第385條第1項前段、行政訴訟法第98條第1項前段，判決如
主文。
中    華    民    國    97    年    3     月    6     日
                    臺北高等行政法院第七庭
                              審判長法  官  林  育  如
                                    法  官  黃  秋  鴻
                                    法  官  林  玫  君
上為正本係照原本作成。
如不服本判決，應於送達後20日內，向本院提出上訴狀並表明上
訴理由，如於本判決宣示後送達前提起上訴者，應於判決送達後
20日內補提上訴理由書（須按他造人數附繕本）。
中    華    民    國    97    年    3     月    6     日
                                    書記官  蘇  亞  珍


司法院資訊處製作；財團法人民間司法改革基金會備份。
